【裁判字號】    99,監宣,20
【裁判日期】    990305
【裁判案由】    監護宣告
【裁判全文】
臺灣臺中地方法院民事裁定              99年度監宣字第20號
聲  請  人  丙○○
            乙○○
相  對  人  甲○○
上列聲請人聲請監護宣告事件，本院裁定如下：
    主    文
宣告甲○○（身分證統一編號：Ｚ000000000號）為受監護宣告之
人。
選定丙○○為受監護宣告之人之監護人。
指定乙○○為會同開具財產清冊之人。
聲請費用由受監護宣告之人負擔。
    理    由
一、聲請意旨略以：聲請人丙○○（女、民國○○年○月○日生、身
    分證統一編號：Ｚ000000000號）為相對人（男、50年12月8
    日生、身分證統一編號：Ｚ000000000號）之母。聲請人乙○○（男、52年12月1日生、身分證統一編號：Ｚ000000000號
    ）為相對人之弟。相對人於98年9月9日因車禍，致受有頭部
    外傷併兩側硬膜下出血併腦挫傷及腦水腫、多處擦挫傷等傷
    害，現意識不清，雖屢經延醫診治均不見起色，無法處理自
    己事務，為此聲請對其為監護之宣告等語。
二、按對於因精神障礙或其他心智缺陷，致不能為意思表示或受
    意思表示，或不能辨識其意思表示之效果者，法院得因本人
    、配偶、四親等內之親屬、最近一年有同居事實之其他親屬
    、檢察官、主管機關或社會福利機構之聲請，為監護之宣告
    ，民法第14條第1項定有明文。次按法院為監護之宣告時，
    應依職權就配偶、四親等內之親屬、最近一年有同居事實之
    其他親屬、主管機關、社會福利機構或其他適當之人選定一
    人或數人為監護人，並同時指定會同開具財產清冊之人，民
    法第1111條第1項亦有明文。
三、經查：
（一）聲請人主張之事實，業據提出戶口名簿、戶籍謄本、診斷
      證明書、臺灣臺中地方法院檢察署檢察官98年度偵字第24
      420號起訴書等在卷可憑。本院於鑑定人即中山醫學大學
      附設醫院張清醫師前訊問相對人，經詢問聲請人是何人
      ，相對人無反應。經詢問如有聽到說話聲，請動一下左手
      ，相對人亦無反應（參本院99年2月25日訊問筆錄）。嗣
      經鑑定醫師再為進一步之診斷，其鑑定結果略以：葉男過
      去無精神疾病相關病史。葉男於98年9月9日因發生車禍，
      撞及腦部，後進行三次開顱手術，後於98年9月23日轉入
      普通病房，後又轉院接受各種復健治療。但復健並無明顯
      認知功能之進展，其腦部傷害已造成，其失智症症狀長期
      持續。其目前生活功能全賴他人協助。完全無言語表達，
      完全喪失意思表達及溝通的能力。推估未來應無法回復基
      本生活功能。基於受鑑定人有創傷性腦損傷導致之失智症
      與失語症，其程度重大，已不能管理處分自己的財產，應
      為監護宣告等語，有成年監護鑑定書在卷可稽。本院審酌
      上開勘驗結果及醫師所為之鑑定意見，認相對人因精神障
      礙，致不能為意思表示或受意思表示，亦不能辨識其意思
      表示效果，故聲請人聲請對相對人甲○○為監護之宣告，
      為有理由，應予准許。
（二）聲請人丙○○為相對人之母，相對人未婚，父歿，亦無子
      女等情，有聲請人提出之戶籍謄本在卷可憑。聲請人具狀
      表示願任監護人，另相對人之兄弟葉順成、葉順豊、葉元
      得及聲請人乙○○均同意由聲請人丙○○擔任相對人之監
      護人，有親屬團體會議推定監護人說明書及戶籍謄本等在
      卷可憑，茲本院參酌前揭各節，認由聲請人丙○○任監護
      人，最能符合受監護宣告之人之最佳利益，爰選定聲請人
      丙○○為監護人。
（三）另依民法第1113條準用同法第1099條之規定，監護開始時
      ，監護人對於受監護人之財產，應依規定會同遺囑指定、
      當地直轄市、縣（市）政府指派或法院指定之人，於二個
      月內開具財產清冊，並陳報法院。聲請人乙○○係相對人
      之弟，除其同意任會同開具財產清冊之人，聲請人丙○○
      及葉順成、葉順豊、葉元得亦同意由其擔任之，有親屬團
      體會議推定監護人說明書在卷可憑，爰指定聲請人乙○○
      為會同開具財產清冊之人。
四、依民事訴訟法第608條第1項，裁定如主文。
中    華    民    國    99    年    3     月    5     日
                   家事法庭     法  官  陳宗賢
正本係照原本作成。
如不服本裁定關於選定監護人及指定會同開具財產清冊之人等部
分，應於送達後十日內向本院提出抗告狀，並繳納抗告費新臺幣
1千元；其餘關於宣告監護之部分，不得抗告。
中    華    民    國    99    年    3     月    5     日
                                書記官  洪千羽

司法院資訊處製作；財團法人民間司法改革基金會備份。
